臺灣士林地方法院刑事判決　　　　　　　　　　　　　九十二年度簡上字第五０號
　　上　訴　人　乙○○
　　即　被　告
右列上訴人即被告因違反公司法案件，不服本院中華民國九十一年十二月五日，九十
年度簡字第一七０六號第一審簡易判決（聲請簡易判決處刑書案號：八十九年度偵字
第五０四五號），提起上訴，本院管轄之第二審合議庭認不應以簡易判決處刑，改依
通常程序為第一審判決如左：
    主  文
原判決關於乙○○部分撤銷。
乙○○無罪。
    理  由
一聲請簡易判決處刑意旨略以：被告乙○○為登記代理人即記帳業者「百福會計師事
  務所」之負責人，於民國八十七年十一月間，因雙寶家具裝潢設計有限公司（下稱
  雙寶家具公司）負責人丁○○，向臺北市政府建設局申請該公司之增資登記時，明
  知該公司應收之股款新台幣（下同）二百萬元，各股東並未實際繳納，竟依被告乙○○所雇用之不知情之甲○○之指示，至臺北市中國國際商業銀行大同分行以「雙
  寶家具公司」之名義開立00000000000號帳戶，並由乙○○委請己○○
  、戊○○於八十一年十一月十一日存入二百萬元，取得存款證明後，復於同年月十
  六日悉數領出，再以該存款證明表明股款已收足，而於同年十二月四日完成增資登
  記，並使承辦之公務員將不實之資本數額登載於其職務上所掌之公文書，足以生損
  害於公司登記之公信力。因認被告乙○○涉犯九十年十一月十二日修正前之公司法
  第九條第三項之罪嫌及刑法第二百十六條、第二百十四條之行使使公務員登載不實
  文書罪嫌云云。
二按犯罪事實應依證據認定之，無證據不得認定犯罪事實，又不能證明被告犯罪者，
  應諭知無罪之判決，刑事訴訟法第一百五十四條第二項、第三百零一條第一項分別
  定有明文。次按，認定不利於被告之事實，須依積極證據，苟積極證據不足為不利
  於被告事實之認定時，即應為有利於被告之認定，更不必有何有利之證據；且刑事
  訴訟法上所謂認定犯罪事實之積極證據，係指適合於被告犯罪事實之認定之積極證
  據而言，雖不以直接證據為限，間接證據亦包括在內，然而無論直接或間接證據，
  其為訴訟上之證明，須於通常一般之人均不致有所懷疑，而得確信其為真實之程度
  者，始得據為有罪之認定，倘其證明尚未達到此一程度，而有合理之懷疑存在時，
  自不能以推測或擬制之方法，以為有罪裁判之基礎，最高法院著有二十九年上字第
  三一０五號、三十年上字第八一六號、四十年臺上字第八六號、七十六年臺上字第
  四九八六號判例可資佐參。
三聲請人認被告乙○○涉犯修正前公司法第九條第三項及刑法第二百十六條、第二百
  十四條犯行，無非係以共同被告丁○○、己○○、戊○○於調查中及偵查中之自白
  、臺北市政府建設局函、公司設立登記股東繳納股款明細表、銀行存摺、銀行存摺
  明細分類、公司設立登記事項卡等為依據。訊據被告乙○○堅詞否認有何違反公司
  法及行使使公務員登載不實文書之犯行，辯稱：百福會計師事務所之工作僅係兼業
  ，當時有交代事務所小姐，增資所需資金由雙寶家具公司自行負責，並未有直接接
  觸等語。
四經查：
  (一)由證人丁○○任負責人之雙寶家具公司，於八十七年十一月間，欲增資二百萬元
    ，乃委由被告乙○○擔任負責人之百福會計師事務所代辦增資手續，由百福會計
    師事務所之記帳人員甲○○帶同證人丁○○，先至中國國際商業銀行大同分行，
    以雙寶家具公司名義，開立00000000000號帳戶，而由並未擔任公司
    股東之證人己○○、戊○○於八十七年十一月十一日存入二百萬元，取得存摺影
    本存款證明，隨即於同年十一月十六日悉數領出，再由張四維會計師制作公司增
    加資本查核報告書、資產負債表、公司增加資本股東繳款明細表並予以簽證，由
    甲○○併同公司章程（附具股東名簿）於同年十二月四日持向臺北市政府建設局
    申請公司增資登記，而以該等文件向臺北市政府建設局表明股款已經收足等情，
    固據證人丁○○供承在卷（分見八十九年度偵字第五０四五號卷第三頁至第五頁
    、第三四頁至第三五頁反面、本院卷第一六八頁至第一七０頁），並經證人甲○○於本院審理時至庭證明（見本院卷第一五四頁），復有銀行存摺、歷史檔交易
    明細表、雙寶家具公司章程、增加資本額查核報告書、增加資本繳納股款明細表
    、試算表、設立登記事項卡、變更登記事項卡等在卷可參（分見八十九年度偵字
    第五０四五號卷第六頁至第七頁、第十五頁至第二九頁反面）。然被告乙○○是
    否知悉上開情事，仍應憑其他證據以資審認，不得遽以被告乙○○為百福會計師
    事務所之負責人，即認係本件之行為人。
  (二)被告乙○○雖為百福會計師事務所負責人，然被告乙○○僅係偶而至百福會計師
    事務所上班，且百福會計師事務所所承接之業務，係分配予各受僱人員自行負責
    ，如有疑問，則由承辦人員詢問較為資深之會計人員，辦畢亦不需經被告乙○○
    核章之情，業經證人甲○○及曾任百福會計師事務所會計人員之丙○○到庭結證
    翔實（分見本院卷第一五五頁、第一五九頁、第一六四頁、第一六六頁）。而證
    人甲○○更至庭證稱被告乙○○並未指使伊辦理本件雙寶家具公司增資業務，雙
    寶家具公司係伊至百福會計師事務所前即有之客戶，當時因不知如何辦理增資業
    務，經詢問同行結果，方知道己○○所經營之多多會計事務所電話，在多多會計
    師事務所之指導下辦理，雙寶家具公司均係透過伊和多多會計師事務所聯繫，存
    摺也是多多會計師事務所拿給伊的，伊並不知道存摺內的錢僅係暫時提供予主管
    機關查核，過不久即將錢提出，本件增資案辦完即歸檔，被告乙○○也沒有察看
    等語明確（見本院卷第一五四頁至第一六０頁）。證人甲○○所證述本件雙寶家
    具公司增資案均由伊與雙寶家具公司聯繫乙節，核與證人即丁○○於偵查及本院
    審理中證稱此件增資案都是和證人甲○○聯繫，並未和被告乙○○聯絡過，開戶
    所需之印章和存摺也是交予證人甲○○等語相符（分見八十九年度偵字第五０四
    五號卷第三五頁、本院卷第一六九頁至第一七二頁），足認被告乙○○辯稱並不
    知悉本件增資案有違反修正前公司法第九條第三項情事等語，尚非虛妄。
  (三)證人甲○○雖於九十年十月二十四日檢察官訊問時，證稱多多會計師事務所之電
    話係被告乙○○所告知的等語（見八十九年度偵字第五０四五號卷第四九頁反面
    ）。然查：證人甲○○所為前開證述，與伊至本院經具結後，證稱多多會計師事
    務所電話係伊向同行查詢得來等語，已有齲齬。而證人甲○○於八十九年七月間
    即自百福會計師事務所離職，為證人甲○○所陳明，是證人甲○○於受檢察官九
    十年十月二十四日訊問時，並無九十二年二月六日修正公布前刑事訴訟法第一百
    八十六條第五款所列不得令其具結之事由，竟未具結，揆諸證人甲○○於本院中
    所為之證詞，乃係經交互詰問並經具結擔保真實之陳述，參以證人甲○○甘冒遭
    受違反修正前公司法第九條第三項罪嫌訴追之風險，仍為被告乙○○並未指使伊
    如何處理本件增資案件之證詞，綜觀上情，自應以證人甲○○於本院中所為證述
    較為可信。再者，證人己○○固於偵查中供稱：「（問：有無與百福會計乙○○
    配合過？）有，他在電話中向我說他做過記者，他只做一、二件。」等語（見八
    十九年度偵字第五０四五號卷第四四八頁），但查被告乙○○並未實際經手百福
    會計師事務所業務，已如前述，而證人己○○是否因被告乙○○為百福會計師事
    務所之負責人，即將百福會計師事務所所轉介之案件，均係認被告乙○○所為，
    已非無疑，況證人己○○亦僅證稱被告乙○○曾在電話中告知擔任記者等語，並
    未明確證稱被告乙○○有親自委託伊處理雙寶家具公司所需增資股款之情。再審
    酌被告乙○○係因證人己○○之姊姊戊○○之故，方結識己○○，為證人戊○○
    證稱在卷（見本院卷第一七六頁），證人戊○○亦與己○○共同從事代借資金業
    務，為原審確定判決認定無訛，衡情被告乙○○如有辦理增資業務之資金需求，
    當會經由證人戊○○轉達。然證人戊○○則到庭結證稱已許久未和被告乙○○見
    面，被告乙○○亦未向伊調借客戶增資所需資金等語甚詳（見本院卷第一七七頁
    ）。故證人己○○所為證述，既未超越合理之懷疑，尚難憑為認定被告乙○○有
    罪之認定基礎。
五此外，復查無其他積極證據足資證明被告犯罪，原審疏未詳查，遽為被告有罪之判
  決，要屬未當，被告乙○○上訴意旨求為無罪之判決，為有理由，自應由本院依刑
  事訴訟法第四百五十五條之一第三項之規定，準用同法第三百六十九條第一項前段
  之規定，將原判決撤銷。另因本件無罪之諭知，係屬刑事訴訟法第四百五十一條之
  一第四項但書第三款之情形，應依同法第四百五十二條之規定，逕依第一審通常程
  序為無罪判決之諭知（法院辦理刑事訴訟簡易程序案件應行注意事項第十四點參照
  ）。
據上論斷，應依刑事訴訟法第四百五十五條之一第一項、第三項、第三百六十四條、
第三百六十九條第一項前段、第四百五十二條、第三百零一條第一項，判決如主文。
本案經檢察官謝榮林到庭執行職務。
中　　　華　　　民　　　國　　九十三　　年　　　六　　　月　　　三　　　日
　 　　　　　                       臺灣士林地方法院刑事第四庭
　                       　　　　　   　審判長法  官  林  秀  鳳
                                              法　官  何  信  慶
                                              法  官  許  碧  惠
右正本證明與原本無異。
如不服本判決，應於判決送達後十日內，向本院提出上訴狀。
                                              書記官  陳  美  英
中　　　華　　　民　　　國　　九十三　　年　　　六　　　月　　　八　　　日
